臺北高等行政法院裁定
111年度訴字第333號
原      告  陳熙淳                           
法定代理人  陳俞志        
被      告  衛生福利部   

代  表  人  陳時中（部長）

訴訟代理人  洪堯欽律師
            劉健右律師
            黃薌瑜律師
被      告  大陸委員會   

代  表  人  邱太三（主任委員）



上列原告因其他請求事件，提起行政訴訟，本院裁定如下：
　　主  文
原告之訴駁回。
訴訟費用由原告負擔。
　　理  由
一、按行政訴訟法第107條第1項第10款規定：「原告之訴，有下
    列各款情形之一者，行政法院應以裁定駁回之。但其情形可
    以補正者，審判長應定期間先命補正：……十、起訴不合程式
    或不備其他要件者。」第6條第1項規定：「確認行政處分無
    效及確認公法上法律關係成立或不成立之訴訟，非原告有即
    受確認判決之法律上利益者，不得提起之。其確認已執行而
    無回復原狀可能之行政處分或已消滅之行政處分為違法之訴
    訟，亦同。」準此，行政訴訟法所規範得提起確認訴訟之訴
    訟類型有「確認行政處分無效訴訟」、「確認公法上法律關
    係成立或不成立訴訟」及「確認已執行而無回復原狀可能之
    行政處分或已消滅之行政處分為違法訴訟」三種。其中，確
    認行政處分無效或違法之訴訟，所謂「行政處分」係指中央
    或地方機關就公法上具體事件所為之決定或其他公權力措施
    而對外直接發生法律效果之單方行政行為。而確認公法上法
    律關係成立或不成立訴訟，所謂「公法上法律關係」，乃指
    特定生活事實之存在，因法規之規範效果，在兩個以上權利
    主體（人）間所產生之權利義務關係，或產生人對權利客體
    （物）間之利用關係；行政法上法律關係之成立有直接基於
    法規規定者，亦有因行政處分、行政契約或事實行為而發生
    者，但法規、行政行為及事實均非法律關係之本身，皆不得
    以其存否為確認訴訟之標的。故若當事人提起之確認訴訟非
    屬上開法定之類型，即應認其起訴係不備要件，應予以裁定
    駁回（最高行政法院100年度裁字第1960號裁定意旨參照）
    。
二、次按，當事人主張因行政機關之違法行政行為受有損害，循
    序向行政法院提起行政訴訟，並依行政訴訟法第7條規定於
    同一程序中，合併依國家賠償法規定請求損害賠償者，因行
    政法院就國家賠償部分，自當事人依法「附帶」提起國家賠
    償時起取得審判權，而案件經行政法院審理後，如認行政訴
    訟部分因有行政訴訟法第107條第1項第2款至第10款情形而
    不合法者，此時行政訴訟既經裁定駁回，其依國家賠償法附
    帶提起國家賠償之訴部分，屬附帶請求之性質，非可單獨提
    起之行政訴訟，因而失所附麗，應一併裁定駁回，前據最高
    行政法院98年6月份第1次庭長法官聯席會議(二)決議在案，
    目前仍為行政法院一致採行之法律見解（最高行政法院109
    年度裁字第1401號、第1573號裁定意旨參照）。
三、原告主張略以：
(一)原告於疫情期間與身為大陸地區人民之母親關於跨境親子團
    聚權受行政限縮侵害，權責機關所作決定、回應一如既無視
    原告兒童權利，原告法定代理人即原告父親預期機關不利之
    行政處分將反覆為之，嘗試透過訴訟就法律關係爭議作通盤
    性澄清。原告人格權、家庭團聚權等兒童權利長期被行政機
    關不當侵害、恣意限縮，與所欲保護公共利益顯失均衡，限
    制已屬過當，與比例原則不符，牴觸憲法第22條保障人民探
    視權、家庭團聚權。相關政府機關公職人員依兒童權利公約
    施行法第9條，有作為義務卻怠職不作為，顯有刑事瀆職罪
    嫌之虞。
(二)聲明：
  1.確認「未成年原告是權利的主體」於公法上法律關係之成立
    與法律上保障。
  2.確認管轄範圍內，原告之跨境親子團聚權在權責機關，假設
    確實依法行政並考量兒童權利公約施行法之競合，於公法上
    法律關係之成立與法律上保障。
  3.確認「依法行政」的法，包括兒童權利公約、兒童權利公約
    施行法、公民與政治權利國際公約及經濟社會文化權利國際
    公約施行法、行政原則，兒童權利公約施行法於民國103年1
    1月20日起施行，時至今日已逾7年，經原告陳情之兒童權益
    （親子團聚權、父母保護權、受撫育權及家庭成長權等權利
    ）受傲慢官僚惡意瀆職侵害客觀事實（反覆枉法不當「一般
    處分」），行政措施之改進已無不作為裁量餘地（兒童權利
    公約施行法第4條、第9條）。
  4.確認權責機關恣意限縮臺灣籍兒童之非臺灣籍親生父母來臺
    親子團聚，所造成之效果與其所欲保護公共利益顯失均衡，
    其限制之「決定」已屬過當，與憲法第23條比例原則不符而
    牴觸憲法第22條保障人民家庭權、親子團聚權之意旨。
  5.確認權責機關未經「司法審查」，恣意以公權力限縮與阻撓
    跨境親子團聚之「一般處分」，該等罔顧人權劣根性怠職寄
    生米蟲之「決定」明顯於管轄範圍內公然牴觸兒童權利公約
    「不與父母分離原則」及「兒童最佳利益原則」。
  6.請求判決被告應連帶賠償原告被權責機關不當枉法侵害之親
    權、人格權、教育權、親子團聚權；請求判決被告應連帶賠
    償原告親生母親被權責機關不當枉法侵害之親權、探視權、
    教育權、親子團聚權；請求判決被告應連帶賠償原告之祖父
    母因權責機關枉法怠職所被侵害之人格權和退休生活。
  7.請求判決被告應連帶賠償原告之法定代理人多年來為公益陳
    情、督促提醒行政公務機關正視兒童權益及營造跨境友善環
    境所被耽誤之歲月及各種付出和犧牲，並多年來面對故意怠
    惰瀆職行政官僚傲慢態度所造成身心疲憊、精神痛苦。
  8.訴訟及其所衍伸之各項相關費用由被告連帶負擔。 
四、本院之判斷
(一)查原告提起本件行政訴訟，其訴之聲明第1項至第5項之內容
    ，經核均非在訴請確認被告等對原告作成任何具體行政處分
    之無效或違法；且上開聲明訴請確認之標的，或在確認抽象
    之法規內容，或在確認行政機關是否有不法侵害原告或其父
    母權利之事實，或在確認法規之一般、抽象規範意義下，原
    告與其母有跨境親子團聚權，經核亦皆非原告與被告等間具
    體法律關係存在與否之爭議，並非行政訴訟法第6條第1項所
    稱之公法上法律關係，參照前開說明，此部分確認訴訟與現
    行行政訴訟法所容許三種確認訴訟類型不符，起訴不備合法
    要件且不能補正，無從准許，應予駁回。
(二)至於原告聲明第6項至第8項請求被告賠償損害部分，依其所
    訴內容，均在表示國家對其個人、父母或祖父母負有侵權賠
    償責任，並以行政機關為被告，性質上當認依行政訴訟法第
    7條規定合併請求被告等對其須負國家賠償責任。但依前揭
    說明，關於此部分聲明請求被告等國家賠償部分，因原告所
    提前述確認訴訟部分為不合法，則原告此部分國家賠償之合
    併請求，因屬附帶請求之性質，非可單獨提起行政訴訟，自
    已失所附麗，故此部分訴訟亦不合法，應併予駁回。又原告
    之訴既不合法，其實體上之主張即無庸審酌，併此敘明。　
五、據上論結，本件原告之訴為不合法，依行政訴訟法第107條
    第1項第10款、第104條，民事訴訟法第95條、第78條規定，
    裁定如主文。
中　　華　　民　　國　　111 　年　　6 　　月　　22　　日
　　　　　        臺北高等行政法院第三庭
                            審判長法  官　楊得君
                                  法  官　周泰德
                                  法  官　彭康凡  
上為正本係照原本作成。
如不服本裁定，應於送達後10日內向本院提出抗告狀（須按他造
人數附繕本）。
中　　華　　民　　國　　111 　年　　6 　　月　　22　　日
          　　　　　　      　　  書記官  陳可欣